臺灣彰化地方法院民事判決　　　95年度重訴字第138號
原　　　告　乙○○
　　　　　　甲○○
共　　　同　林軍男　律師
訴訟代理人
被　　　告　丁○○
　　　　　　　　　　（另案在臺灣雲林第二監獄執行中）
　　　　　　丙○○
上列當事人間請求損害賠償事件，原告提起刑事附帶民事訴訟，
經本院刑事庭裁定移送，本院於民國96年3月27日辯論終結，判
決如下：
    主  文
被告丁○○應給付原告乙○○新臺幣佰拾陸萬陸仟肆佰壹拾
元，給付原告甲○○新臺幣貳佰玖拾壹萬貳仟柒佰拾壹元，
及均自民國九十五年八月二十五日起至清償日止，按年息百分之
五計算之利息。
原告其餘之訴駁回。
本判決第一項得假執行。
原告其餘假執行之聲請駁回。
    事實及理由
一原告訴之聲明：被告應連帶給付原告乙○○新臺幣（下同）
  3,366,413元、原告甲○○2,912,731元，及均自起訴狀繕本送
  達翌日起至清償日止，按年息5％計算之利息，並陳明願供擔
  保，請准宣告假執行。陳述：被告丁○○於民國95年1月18日
  下午，酒後已達於不能安全駕駛動力交通工具之程度，且未考
  領機車駕駛執照，其父即被告丙○○明知其事，竟任由被告丁○○騎乘被告丙○○所有停放在彰化縣和美鎮住處之車牌號碼
  VNK-859號機車（下稱肇事機車）上路，未予阻止，旋於同日
  下午4時許，在該鎮○○路599巷巷口，因違規靠左行駛，與原
  告之子柯旻志騎乘之車牌號碼G3J-623號機車發生碰撞，致柯
  旻志於同日下午5時許死亡。為此依民法第184條第1項前段、
  第185條第1項、第191條之2前段、第192條第1項、第2項、第
  194條規定，本於共同侵權行為法律關係，請求被告連帶給付
  原告乙○○殯葬費50萬元、法定扶養費366,413元、精神慰撫
  金250萬元，共3,366,413元，及連帶給付原告甲○○法定扶養
  費412,731元、精神慰撫金250萬元，共2,912,731元。
二被告丁○○為訴訟標的之認諾，同意原告之請求。
三被告丙○○答辯聲明：原告之訴駁回。陳述：肇事機車雖為被
  告丙○○所有，且停放在住處，惟牌照業經註銷，不知被告丁○○騎乘外出肇禍，亦無力賠償。
四兩造不爭執之事實：被告丁○○於95年1月18日下午，酒後已
  達於不能安全駕駛動力交通工具之程度，且未考領機車駕駛執
  照，竟騎乘被告丙○○所有停放在彰化縣和美鎮住處之肇事機
  車上路，旋於同日下午4時許，在該鎮○○路599巷巷口，因違
  規靠左行駛，與原告之子柯旻志騎乘之車牌號碼G3J-623號機
  車發生碰撞，致柯旻志於同日下午5時許死亡。
五按訴訟標的對於共同訴訟之各人必須合一確定者，共同訴訟人
  中一人之行為有利益於共同訴訟人者，其效力及於全體；不利
  益者，對於全體不生效力，民事訴訟法第56條第1款定有明文
  。次按民法第275條規定，連帶債務人中之一人受確定判決，
  而其判決非基於該債務人之個人關係者，為他債務人之利益亦
  生效力，故債權人以各連帶債務人為共同被告提起給付之訴，
  被告一人提出非基於其個人關係之抗辯有理由者，對於被告各
  人即屬必須合一確定，自應適用民事訴訟法前開規定，反之，
  即無該規定之適用。本件原告既依共同侵權行為之法律關係，
  請求被告連帶賠償損害，即係主張被告為連帶債務人，依上開
  說明，被告丁○○雖為訴訟標的之認諾，其不利益不及於被告
  丙○○，又經核被告丙○○陳述內容，乃提出基於其個人關係
  之抗辯，其利益亦不及於被告丁○○，以下即應依此原則認事
  用法。
六按當事人於言詞辯論時為訴訟標的之捨棄或認諾者，應本於其
  捨棄或認諾為該當事人敗訴之判決，民事訴訟法第384條定有
  明文。本件被告丁○○於言詞辯論時既陳明為訴訟標的之認諾
  ，同意原告之請求（本院卷第43頁正面），則原告請求被告丁○○應給付原告乙○○3,366,413元、原告甲○○2,912,731元
  ，及均自起訴狀繕本送達翌日即95年8月25日起至清償日止，
  按年息5％計算之法定遲延利息，為有理由，依上開規定，應
  為被告敗訴之判決，並依民事訴訟法第389條第1項第1款依職
  權宣告假執行。
七原告主張被告丁○○於95年1月18日下午，酒後已達於不能安
  全駕駛動力交通工具之程度，且未考領機車駕駛執照，竟騎乘
  被告丙○○所有停放在彰化縣和美鎮住處之肇事機車上路，旋
  於同日下午4時許，在該鎮○○路599巷巷口，因違規靠左行駛
  ，與原告之子柯旻志騎乘之車牌號碼G3J-623號機車發生碰撞
  ，致柯旻志於同日下午5時許死亡之事實，業據原告提出兩造
  及柯旻志之戶籍謄本為證（本院交重附民字卷第8頁、本院卷
  第32頁），並經原告聲請本院調取被告丁○○過失致死等案件
  刑事卷宗，及由本院依職權調取肇事機車車籍資料（本院卷第
  35頁），提示兩造辯論，且為兩造所不爭（本院卷第43頁反面
  ），堪信為真。原告主張被告丙○○明知被告丁○○酒後已達
  於不能安全駕駛動力交通工具之程度，且未考領機車駕駛執照
  ，竟任由被告丁○○騎乘其所有肇事機車上路，未予阻止，為
  共同侵權行為人，應與被告丁○○連帶負共同侵權行為損害賠
  償責任；被告丙○○則以不知被告丁○○騎乘其所有肇事機車
  置辯。是此部分主要爭點在於被告丙○○是否為共同侵權行為
  人。
八按因故意或過失，不法侵害他人之權利者，負損害賠償責任。
  數人共同不法侵害他人之權利者，連帶負損害賠償責任；不能
  知其中孰為加害人者，亦同。造意人及幫助人，視為共同行為
  人，民法第184條第1項前段、民法第185條固有明文。惟當事
  人主張有利於己之事實者，就其事實有舉證之責任，民事訴訟
  法第277條前段亦有規定。原告主張被告丙○○明知被告丁○○酒後已達於不能安全駕駛動力交通工具之程度，且未考領機
  車駕駛執照，竟任由被告丁○○騎乘其所有肇事機車上路，未
  予阻止一節，為被告丙○○所否認，且原告未舉證以實其說（
  本院卷第43頁反面），難認原告主張之此部分事實為真；況依
  前開車籍資料所載，肇事機車牌照業經註銷，客觀上應認被告
  丙○○已無繼續使用該車駕駛於道路之意思，遑論原告並未舉
  證被告丙○○有何提供肇事機車與被告丁○○之事實，自不得
  僅因被告丙○○為肇事機車所有人，肇事機車原停放在其住處
  ，及被告丁○○有酒後無照騎乘肇事機車之行為，逕認被告丙○○為共同侵權行為人。原告既未舉證證明被告被告丙○○為
  共同侵權行為人，則其本於共同侵權行為損害賠償責任之法律
  規定，請求被告丙○○連帶給付原告乙○○3,366,413元、原
  告甲○○2,912,731元，及均自起訴狀繕本送達翌日起至清償
  日止，按年息5％計算之利息，即無所據，應予駁回；原告此
  部分之訴無理由，其假執行之聲請失其依據，一併駁回。
九本件事證已臻明確，兩造其餘主張及舉證，核與判決結果無影
  響，不另論述。
十本件原告係提起刑事附帶民事訴訟，經本院刑事庭裁定移送，
  依刑事訴訟法第504條第2項規定免納裁判費，故毋庸為訴訟費
  用負擔之諭知，附此敘明。
據上論結，本件原告之訴為一部有理由，一部無理由，應依民事
訴訟法第389條第1項第1款，判決如主文。
中　　華　　民　　國　　96　　年　　4 　　月　　10　　日
                  民事第二庭    法　官　廖政勝
以上正本係照原本作成。
如對判決上訴，應於判決送達後20日內向本院提出上訴狀。
                      　　　    書記官　楊年雄
中　　華　　民　　國　　96　　年　　4 　　月　　10　　日
